臺灣高等法院臺南分院刑事判決　　　　　 九十一年度上易字第一二四二號　　 Ｃ
　　　上　訴　人
　　　即　被　告　丙　○　○
　　　選任辯護人　裘　佩　恩
右上訴人因傷害等案件，不服臺灣臺南地方法院九十一年度易字第四四六號中華民國
九十一年十月九日第一審判決（起訴案號：臺灣臺南地方法院檢察署九十一年度偵字
第八五號），提起上訴，本院判決如左：
      主      文
上訴駁回。
      事      實
一、丙○○與甲○○原係男女朋友關係，因感情生變發生爭執，丙○○竟於民國（下
    同）九十年七月十六日，在台南縣關廟鄉○○街十六號前，基於毀損之故意，以
    路邊撿拾之石塊，丟擲甲○○所有自小客車之擋風玻璃，致其擋風玻璃破損不堪
    使用，足以生損害於甲○○；復基於傷害人身體之犯意，於九十年八月二十四日
    凌晨五時許，在台南縣關廟鄉北花一七八之一號住處前，持地上撿拾之木棒毆打
    甲○○，致甲○○受有四肢多處挫傷、肩頸部皮下多處出血等傷害。
二、案經甲○○訴由台灣台南地方法院檢察署檢察官偵查起訴。
      理      由
一、訊據上訴人即被告丙○○對於以路邊撿拾之石塊，丟擲甲○○所有自小客車之擋
    風玻璃，致其擋風玻璃破損及傷害之事實供承不諱，核與告訴人甲○○指訴之情
    節大致相符，而告訴人受有上揭損害，亦有寶建醫院診斷證明書一紙及車損照片
    一張附卷可稽。至被告於原審及本院審理時供稱：係因告訴人開車撞伊，伊才會
    以石頭丟擲告訴人，另於九十年八月二十四日雖有持木棍毆打告訴人，但也是因
    告訴人先拿電棒打伊，均是出於自衛云云，但查所謂正當防衛必須對於現在不法
    之侵害始得為之，若侵害業已過去，即無正當防衛可言，至彼此互毆，又必以一
    方初無傷人之行為，因排除對方不法之侵害而加以還擊，始得以正當防衛論。故
    侵害已過去後之報復行為，與無從分別何方為不法侵害之互毆行為，均不得主張
    防衛權。本件被告屢辯稱係因告訴人因開車欲撞伊，伊才以石頭丟擲告訴人云云
    ，被告聲請傳訊之證人乙○○雖於本院調查時到庭附和被告係自衛之詞，惟若告
    訴人曾以車撞擊被告屬實，於緊急之時被告何能再撿石頭丟告訴人之車輛玻璃，
    因而被告以石頭丟告訴人車輛玻璃之時，當時之侵害應已過去，不能再主張正當
    防衛。又九十年八月二十四日凌晨五時許，在台南縣關廟鄉北花一七八之一號住
    處前，乃係被告與告訴人間因糾紛而發生互相扭打之行為，亦不能因此而主張正
    當防衛，而被告就此部分亦曾經提出傷害、毀損等告訴，唯已於九十一年八月八
    日具狀向檢察官撤回告訴，此有撤回告訴狀一只附於九十一年度偵字第四七二一
    號偵查卷中足證，並經檢察官製作不起訴處分書確定在案。綜上所述，本件被告
    有上開毀損及傷害之犯行，已彰彰明甚，其所辯係因正當防衛云云，純係飾卸之
    詞，不足採信，本件事證明確，被告犯行堪以認定。
二、查被告傷害告訴人之身體，所為係犯刑法第二百七十七條第一項之傷害罪；另被
    告損壞他人之物，所為係犯刑法第三百五十四條之毀損罪。被告所犯上開二罪間
    ，犯意各別，罪名互異，應分論併罰。
三、原審適用刑法第二百七十七條第一項、第三百五十四條、第四十一條第一項、第
    五十一條第六款，罰金罰鍰提高標準條例第一條前段、第二條之規定，並參酌告
    訴人之傷勢、被告犯罪之動機、目的、手段、及犯罪後態度等及造成之損害一切
    情狀，就毀損部分，量處拘役拾日，如易科罰金，以參佰元折算壹日；又就傷害
    人之身體，量處拘役肆拾日，如易科罰金，以參佰元折算壹日；並定應執行刑為
    拘役肆拾伍日，如易科罰金，以參佰元折算壹日。本院經核其認事用法，均無不
    當，量刑亦稱妥適。被告上訴意旨，猶執前詞，否認犯罪，為無理由，應予駁回
    。
據上論斷，應依刑事訴訟法第三百六十八條，判決如主文。
本案經檢察官楊治宇到庭執行職務。
中    華    民    國      九十一      年      十二      月    四    日
                                  臺灣高等法院臺南分院刑事第六庭
                                      審判長法官  楊    明    章
                                            法官  戴    勝    利
                                            法官  顏    基    典
右正本證明與原本無異。
不得上訴。
                                      法院書記官  呂    嘉    文
中    華    民    國      九十一      年      十二      月    九        日
附錄法條：
刑法第二百七十七條第一項：傷害人之身體或健康者，處三年以下有期徒刑、拘役或
                          一千元以下罰金。
刑法第三百五十四條：毀棄、損壞前二條以外之他人之物，或致令不堪用，足以生損
                    害於公眾或他人者，處二年以下有期徒刑、拘役或五百元以下
                    罰金。
